【裁判字號】    97,聲,2869
【裁判日期】    970718
【裁判案由】    聲明異議
【裁判全文】
臺灣板橋地方法院刑事裁定             97年度聲字第2869號
聲明異議人
即  被  告  甲○○
選任辯護人  林永頌律師
            張譽尹律師
            張兆恬律師
上列聲明異議人因毒品危害防制條例案件，以檢察官執行之指揮
不當，聲明異議，本院裁定如下：
    主  文
異議駁回。
    理  由
一、本件聲明意旨略以：詳如附件刑事聲明異議狀與更正狀所載
    。
二、按受刑人或其法定代理人或配偶，以檢察官執行之指揮為不
    當者，得向諭知該裁判之法院聲明異議；又法院應就疑義或
    異議之聲明裁定之，刑事訴訟法第484 條、486 條分別定有
    明文。
三、經查：
  (一)聲明異議人甲○○基於施用第二級毒品大麻之犯意，於97年
    3 月8 日3 時許，在臺北縣樹林市○○路468 號金莎汽車旅
    館508 號房，施用第二級毒品大麻之犯行，業經其於警詢及
    偵訊中自白不諱，且其於97年3 月8 日14時許在臺北縣政府
    警察局樹林分局柑園派出所親採封緘之尿液檢體（姓名代號
    ：J0000000號），經送臺灣檢驗科技股份有限公司以酵素免
    疫分析法（ＥＩＡ）初驗及以氣相層析質譜儀法（ＧＣ／Ｍ
    Ｓ）複驗檢驗結果，發現確呈大麻類陽性反應，此有警詢筆
    錄、偵訊筆錄、臺北縣政府警察局樹林分局毒品危害防制條
    例被移送者姓名暨代碼對照表、臺灣檢驗科技股份有限公司
    於97年3 月26日出具報告編號CH/2008/30382 號之濫用藥物
    檢驗報告各1 件在卷可稽（見臺灣板橋地方法院檢察署97年
    度毒偵字第2760號偵查卷）。是被告非法施用第二級毒品大
    麻之犯行，堪以認定。
  (二)聲明異議人雖辯稱其係一時性接觸大麻，與一般煙毒犯有戒
    斷治療之施用毒品，應經觀察勒戒有施以矯治措施之保安處
    分之必要性者迥不相同云云。然按毒品危害防制條例第20條
    所規定施用毒品者應受觀察、勒戒處分，其目的係為依法定
    程序確認吸毒者有無成癮，以幫助其戒絕毒癮而維護國民身
    心健康，聲明異議人既有施用第二級毒品大麻犯行，即應依
    法受觀察、勒戒處分，與其本身認為自己是否成癮無關。再
    施用毒品者，法院應依檢察官之聲請裁定送觀察、勒戒後，
    係法律規定之強制處遇程序，法院並無就個案情節斟酌有無
    施以觀察、勒戒之權限。是法院經檢察官聲請，審酌卷內證
    據認定被告確實初犯施用第一級毒品或第二級毒品罪，或觀
    察、勒戒或強制戒治執行完畢釋放後，5 年後再犯，即應依
    第20條第1 項或第3 項規定，裁定令被告入勒戒所觀察、勒
    戒，至被告是否有繼續施用毒品之傾向，則有待其進入勒戒
    處所進行觀察、勒戒後，由勒戒處所依據被告於觀察、勒戒
    期間之情形進行評估，而屬檢察官是否需依毒品危害防制條
    例第20條第2 項規定聲請強制戒治之問題，與本件觀察、勒
    戒聲請之准駁無涉。故本院依檢察官之聲請，以臺灣檢驗科
    技股份有限公司於97年3 月26日出具報告編號CH/2008/3038
    2 號之濫用藥物檢驗報告，認聲明異議人有施用第二級毒品
    大麻之犯行，而以97年度毒聲字第1151號裁定將聲明異議人
    入勒戒處所觀察勒戒，經核並無不合。
  (三)又聲明異議人辯稱法院為觀察、勒戒之裁定前，未對聲明異
    議人為必要之訊問，無異剝奪辯明犯罪之機會，有違毒品危
    害防制條例第23條之1 之規定云云。惟按毒品危害防制條例
    第23條之1 係規定被告因拘提或逮捕到場者，檢察官依同條
    例第20條第1 項規定聲請法院裁定觀察、勒戒，應自拘提或
    逮捕之時起24小時內為之，並將被告移送該管法院訊問；被
    告因傳喚、自首或自行到場，經檢察官予以逮捕者，亦同。
    本件聲明異議人雖於97年3 月8 日為警查獲，並移送臺灣板
    橋地方法院檢察署檢察官偵訊，惟檢察官並未即時向法院聲
    請對聲明異議人裁定觀察勒戒，而係先將聲明異議人釋放後
    ，迨至97年5 月13日始向本院聲請觀察勒戒，顯與上揭規定
    不符。此外，法院審理檢察官聲請觀察勒戒之案件，依毒品
    危害防制條例並無必須訊問被告之規定，則是否訊問被告，
    應屬法院依職權得審酌之事項，從而本院依聲明異議人於警
    詢及偵訊中之自白、臺灣檢驗科技股份有限公司於97年3 月
    26日出具報告編號CH/2008/30382號之濫用藥物檢驗報告等
    資料，據以認定聲明異議人確有施用第二級毒品大麻之行為
    ，且認無再訊問被告之必要而為裁定，於法並無違誤。
  (四)又聲明異議人辯稱其未收到本院97年度毒聲字第1151號裁定
    書，經其追查後發現是其所住大廈管委會之缺失，使其自始
    至終，未收到該裁定書，且該裁定書上之地址亦誤載為「臺
    北市○○路○ 段350 號6 樓」，並未合法送達云云。惟經本
    院調閱97年度毒聲字第1151號卷宗以觀，該裁定書上聲明異
    議人之住所雖係記載為「臺北市○○區○○路1 段350 號6
    樓」，然該裁定書正本確係對其住所即「臺北市○○區○○
    路1 段350 號6 樓之65」處為送達，此有上開裁定書、送達
    證書各1 件附卷可稽；又該裁定書正本於97年5 月30日送達
    於聲明異議人上開住所，因未獲會晤本人，嗣經郵政機關之
    郵務送達人員交與有辨別事理能力之社區管理委員會所僱用
    之管理員代收，有附卷之送達證書可稽。按送達文書，除本
    章有特別規定外，準用民事訴訟法之規定；送達於住、居所
    、事務所或營業所，不獲會晤應受送達人者，得將文書付與
    有辨別事理能力之同居人或受僱人，刑事訴訟法第62條、民
    事訴訟法第137 條分別定有明文；又受公寓大廈管理委員會
    僱用之管理員，其所服勞務包括為公寓大廈住戶接收文件者
    ，性質上應屬全體住戶之受僱人，郵政機關之郵務送達人員
    送達文書於住居所、事務所或營業所，不獲會晤應受送達人
    ，而將文書付與公寓大廈管理員者，為合法送達。至該管理
    員何時將文書轉交應受送達人，對已生之合法送達效力不受
    影響（參照最高法院90年台抗字第86號裁定）。是上開裁定
    書業已合法送達，而生合法送達之效力無疑，聲明異議人以
    前開情詞置辯顯不足採信。
  (五)綜上所述，臺灣板橋地方法院檢察署檢察官依法將聲明異議
    人送勒戒處所觀察、勒戒之執行命令，顯無違法或不當之處
    ，是聲明異議人聲明異議，指摘檢察官之執行指揮不當云云
    ，即屬無據，為無理由，應予駁回。
四、據上論斷，應依刑事訴訟法第486 條之規定，裁定如主文。
中    華    民    國    97    年     7    月    18    日
                  刑事第十九庭    法  官  許必奇
以上正本證明與原本無異
如不服本裁定應於送達後5日內向本院提出抗告狀
                                  書記官  金和國
中    華    民    國    97    年     7    月    18    日


司法院資訊處製作；財團法人民間司法改革基金會備份。
